臺灣高等法院刑事判決
109年度交上易字第25號
上訴人  潘博文
即被告          
              
                （於法務部○○○○○○○執行）
上列上訴人即被告因妨害公務等案件，不服臺灣桃園地方法院
108年度審交易字第440號，中華民國108年11月15日第一審判決
（起訴案號：臺灣桃園地方檢察署108年度偵字第1228、5806號
）提起上訴，判決如下：
    主    文
原判決撤銷。
潘博文犯行使變造特種文書罪，累犯，處有期徒刑參月，如易科
罰金，以新臺幣壹仟元折算壹日；又犯妨害公務執行罪，累犯，
處有期徒刑柒月。
扣案變造「7168-QQ」、「7166-QD」號牌車牌各壹面均沒收。
    犯罪事實
一、潘博文基於行使變造特種文書犯意，民國107年12月13日下
    午3時許，在桃園市桃園區路邊，將7156-QD號牌自用小客車
    前後車牌，均以黏貼黑色膠帶方式，分別變造為「7168-QQ
    」、「7166-QD」號牌並懸掛於車上而行使，足生損害監理
    機關對車牌號碼管理之正確性。
二、107年12月13日晚間9時12分許，潘博文駕駛上述車輛行經桃
    園市桃園區中山路與南華街口，違規停車，進入路旁商店，
    經桃園市政府警察局桃園分局武陵派出所員警林榮貴、劉書
    妤攔查，要求潘博文出示證件，潘博文竟然佯裝欲進入車內
    拿取證件，林榮貴因恐潘博文藉機離開或自車內取出攻擊性
    武器而口頭制止潘博文，並表示員警可自行查詢；潘博文不
    顧員警林榮貴制止，迅速進入駕駛座，立即換檔至前進檔並
    急踩油門。林榮貴見狀，即刻上前，探身入車內制止。潘博
    文明知林榮貴是依法執行職務公務員，竟基於妨害公務執行
    犯意，完全不顧員警林榮貴上半身在車內、雙腳站立於路面
    ，竟以向前衝撞方式逃避臨檢，將林榮貴往前拖行，以此強
    暴方式妨害公務執行。潘博文駕車自路旁貿然起駛，進入南
    華街，疏未注意禮讓行進中車輛，且未注意車前狀況，因而
    撞擊前方行駛於南華街，白大立騎乘之NOX-206號牌重型機
    車，致使白大立人車倒地，雙側結膜出血、右側眼視神經損
    傷、胸部挫傷、左側小腿開放性傷口，並造成員警林榮貴因
    遭車輛拖行而膝蓋挫傷、瘀青（傷害林榮貴部分未經告訴）
    潘博文隨即經警逮捕，並扣得上述變造車牌2面。
二、案經白大立訴由桃園市政府警察局桃園分局移請臺灣桃園地
    方檢察署檢察官偵查起訴。
    理    由
一、證據能力：
（一）被告以外之人於審判外之陳述，雖不符前4條規定，而當
      事人於審判程序同意作為證據，法院審酌該言詞或書面陳
      述作成之情況，認為適當者，得為證據。當事人、代理人
      或辯護人於法院調查證據時，知有第159條第1項不得為證
      據之情形，而未於言詞辯論終結前聲明異議者，視為有前
      項同意。刑事訴訟法第159條之5第1項、第2項明文規定。
      被告以外之證人於警詢、偵查之證述，經依法踐行調查證
      據程序，檢察官、被告均知有該證詞，而不爭執各項證據
      之證據能力，且未於言詞辯論終結前聲明異議，審酌證人
      筆錄作成之情況，並無在非自由意志情況下所為陳述，認
      為適當，依刑事訴訟法第159條之5第2項規定，具有證據
      能力。
（二）其餘憑以認定被告犯罪事實之非供述證據，查無違反法定
      程序取得之情，依同法第158條之4規定反面解釋，均有證
      據能力。
二、被告潘博文坦承變造車牌並懸掛使用、違規停車遭警攔查，
    進入車內將排擋變換至前進檔且踩油門前行，因此撞擊告訴
    人白大立，致白大立受傷等事實；但否認妨害公務及過失傷
    害，辯解略稱：改造車牌我認罪。因為警察要查看我的證件
    ，我上車要拿證件給警察，因為車子原本就發動中，我一上
    車就習慣地把排檔桿打到D檔，我上車要拿證件之時，警察
    才說不用，警察一隻手拉我胸口衣服、一隻手拉方向盤，我
    緊張所以才踩油門，車子才往前衝，是警察拉我的方向盤才
    去撞到告訴人，我沒有過失。
三、認定犯罪事實所憑證據及理由：
（一）行使變造特種文書罪部分：
　　　被告坦承此部分被訴事實，核與證人林榮貴證述相符（原
      審卷第106至107頁）並有桃園市政府警察局扣押筆錄、扣
      押物品目錄表、員警林榮貴及劉書妤之職務報告、照片2
      張（偵1228號卷第21至23、27頁，偵5806號卷第14頁）扣
      案變造車牌2面可證。被告自白與事實相符，行使變造特
      種文書犯行明確。被告辯稱：車牌都是變造為7168-QQ號
      牌，是員警撕下膠帶，造成其中一片車牌號碼變成7166-Q
      D號牌（本院卷第124頁）然查，認定犯罪事實應依證據。
      扣案變造車牌2面之現狀既如犯罪事實欄所示，且無礙被
      告確實變造2面車牌之事實，應依現有證據認定。
（二）妨害公務執行部分：
　１、被告坦承因交通違規遭員警林榮貴、劉書妤攔查，要求被
      告出示證件，被告進入車內坐上駕駛座，將排擋桿變換至
      前進檔並踩油門前行，員警林榮貴上前攔阻被告，因此遭
      拖行而受傷等事實，並經證人林榮貴詳細證述（原審卷第
      106至111頁）且有員警林榮貴及劉書妤之職務報告、沙爾
      德聖保祿修女會醫療財團法人聖保祿醫院診斷證明書、臺
      灣桃園地方檢察署檢察事務官勘驗筆錄及照片、原審勘驗
      筆錄、現場、行車紀錄器及監視器翻拍照片共10張可憑（
      偵1228號卷第24、27頁反面至30、53至78頁，偵5806號卷
      第14頁、原審卷第106頁）。　　　　　　
　２、證人林榮貴證稱：當天和另一位同仁一組，騎乘警用機車
      ，均穿著制服，看到上述車輛違規停車，處於發動狀態，
      車上沒有人，車牌有黑色膠帶黏貼痕跡，明顯要蒙蔽車牌
      。當時我站在車輛左後側，大聲對一旁的商店喊：「這是
      誰的車子？」被告從旁邊咖啡店走出來說是他的，我請被
      告出示證件，被告說證件在車上，我即向被告表示不用，
      我有攜帶電腦可以查證。因為一般這種情況如果坐上車，
      都會想離開或從車上拿出攻擊性武器；但被告還是坐上車
      ，馬上踩油門，因為當時被告之車輛車頭斜停，被告一踩
      油門就會直接衝到對向車道，且車牌有貼膠帶，加上被告
      踩油門想要離開，我認為一定有問題，所以在被告還沒有
      關上駕駛座車門之時，我就上前，上半身探入車內勾住被
      告的脖子，想要拔下鑰匙，第一次沒有拔下鑰匙，當時我
      位在駕駛座和車門中間，上半身已經在車內而雙腳還站立
      在地面上，被告持續踩油門前行，拖著我往前衝，我被車
      子拖著走，因此受傷。被告開車往前衝，撞到機車和對向
      車道的汽車才停下來。被告停下來之後還有再踩油門想要
      離開，我才去拉方向盤，拔下鑰匙（原審卷第106至110頁
      ）證人林榮貴是依法執行職務員警，與被告並無任何仇恨
      ，並經具結擔保證言可信度，且經原審勘驗、翻拍現場監
      視紀錄及行車紀錄器畫面，顯示當時證人林榮貴位在被告
      所駕車輛駕駛座旁，於車輛往前衝撞之時，同時被向前拖
      行（偵1228卷第29至30頁，原審卷第106頁）證實證人林
      榮貴之證言與事實相符，可以採信。
　３、被告於警詢供稱：因認為員警看完證件後即可離開，所以
      先變換為D檔（偵1228卷第6頁）於原審改稱：習慣一上車
      就打D檔（原審卷第114頁）在本院辯稱：我開車的時候就
      已經排好了。我一上車的時候我就弄下來的，我想說證件
      給他看好，我就可以離開（本院卷第125頁）前後所述不
      一。被告當時違規停車，若要上車拿取證件，接受員警盤
      查，必然知悉有遭員警開立交通違規罰單可能，勢必耗費
      一段時間；而被告竟然一坐上車即迅速變換至前進檔，並
      且踩油門(本院卷第126頁）顯然故意妨礙員警勤務執行、
      無視員警林榮貴探身入車內阻止，故意駕車逃離。
　４、綜上，被告所辯，不足採信，被告妨害公務犯行，事證明
      確，可以認定，應依法論科。
（三）過失傷害部分：
　１、此部分犯罪事實，已經證人即告訴人白大立、證人林榮貴
      證述明確（偵5806卷第11頁、原審卷第107 頁）並有桃園
      市政府警察局桃園分局道路交通事故現場圖、調查報告表
      ㈠㈡、長庚醫療財團法人林口長庚紀念醫院診斷證明書、員
      警林榮貴及劉書妤之職務報告、臺灣桃園地方檢察署檢察
      事務官勘驗筆錄及照片、原審勘驗筆錄、現場、行車紀錄
      器及監視器翻拍照片共42張可證（偵1228卷第24、27頁反
      面至30、53至78頁、偵5806卷第13至17、21至29頁、原審
      卷第106頁）。
　２、被告已經駕車撞擊告訴人白大立騎乘之機車，被告仍踩油
      門欲離開，經員警即證人林榮貴拉扯方向盤並取下鑰匙而
      阻止等事實，已經認定如前所述，核與證人即告訴人白大
      立所證相符：被撞上後，肇事駕駛仍然狂踩油門（偵5806
      卷第11頁）足認肇事車輛當時是由被告己意操控而撞擊告
      訴人。被告辯稱員警拉被告之車輛方向盤去撞擊騎乘機車
      之告訴人白大立，不足採信。
　３、行車時應注意起駛前應顯示方向燈，注意前後左右有無障
      礙或車輛行人，並應讓行進中之車輛行人優先通行。汽車
      行駛時，駕駛人應注意車前狀況，並隨時採取必要之安全
      措施。道路交通安全規則第89條第1項第7款、第94條第3
      項明文規定。被告駕車，當時雖然是雨天；但夜間有照明
      、柏油路面濕潤無缺陷、無障礙物、視距良好；況且告訴
      人當時已行駛於道路，並非突然「竄出來」使被告猝然措
      手不及，且有路口監視錄影紀錄可證。依當時客觀情狀，
      被告能注意，竟疏未注意，貿然自路旁起駛，未注意前方
      駕駛機車之告訴人，致生交通事故，具有過失。告訴人因
      而受傷與被告之過失行為具有相當因果關係，事證明確，
      被告過失傷害犯行可以認定，應依法論科。
四、論罪：
（一）行為後，刑法第284條第1項於108年5月31日修正施行。修
      正後，犯罪構成要件雖未變更；但法定刑度提高，並未較
      有利於被告。依刑法第2條第1項前段規定，應適用行為時
      即修正前刑法第284條第1項規定。
（二）核被告所為，係犯刑法第216條、第212條行使變造特種文
      書罪（最高法院95年度台非字第14號判決參照）第135條
      第1項妨害公務執行罪及修正前刑法第284條第1項前段過
      失傷害罪。變造特種文書持以行使，低度之變造行為，吸
      收於高度行使犯行，不另論罪。
（三）被告以駕駛行為，同時觸犯妨害公務執行罪與過失傷害罪
      ，想像競合犯，應從一重罪妨害公務執行罪論處（公訴意
      旨認此二罪，應分論併罰，尚有誤會。）另與行使變造特
      種文書罪，犯意各別、行為互異，應分論併罰。
（四）被告明知員警林榮貴上半身探入車內、雙腳站立於路面，
      仍駕車向前衝撞，將員警林榮貴往前拖行，並因此撞擊告
      訴人白大立，均經員警林榮貴當場目擊、知悉，並當場逮
      捕被告；縱使事後被告表示是肇事人並接受裁判，核屬自
      白犯罪，並不符合「對於未發覺之罪、向有偵查權之機關
      或公務員自承犯罪」之自首要件。交通分隊道路交通事故
      肇事人自首情形紀錄表之記載（偵卷二第30頁) 應屬誤載
      。
（五）被告多次違犯毒品危害防制條例及竊盜罪，前案紀錄共39
      頁。數次因施用毒品、竊盜，經判處有期徒刑、定應執行
      刑確定，106年3月4日執行完畢，有本院被告前案紀錄表
      可憑。5年內故意再犯有期徒刑以上各罪，均累犯。審酌
      被告之科刑、執行紀錄，於本案之後，又因未懸掛車牌，
      不配合警察盤查，以迅速關上車門而使值勤員警受傷之行
      為，涉嫌妨害公務罪行，雖經檢察官不起訴處分；但由被
      告之犯罪手段、所顯現之習性，顯然並未因曾經有期徒刑
      執行完畢而心生警惕，對法律之服從性甚低，一犯再犯，
      應依刑法第47條規定加重其刑；然而原審理由記載被告應
      論以累犯；卻以本案與前案犯行法益不同而不加重其刑，
      於主文又漏未論累犯，並不妥適。因僅被告上訴，依刑事
      訴訟法第370條規定，維持不予加重其刑。
五、撤銷改判及科刑審酌事項：
（一）原審為被告科刑判決諭知，固非無見。惟查：原判決理由
      論述被告所犯2罪，均構成累犯；但主文漏未諭知，主文
      與理由矛盾。被告上訴或否認犯行或辯稱量刑過重，雖均
      無理由，基於如上所述，原判決應予撤銷改判。
（二）審酌被告除妨礙公路監理機關對行車之許可管理、警察機
      關對道路交通稽查之正確性，並影響檢警機關對犯罪追查
      ，藐視執法公權力，並危害執法人員人身安全及公務執行
      ，更因此造成他人受傷，欠缺法治觀念，至今未賠償告訴
      人白大立，自陳國中畢業、家庭經濟勉持、僅坦承部分犯
      行等一切情狀，分別量處如主文所示之刑，並就得易科罰
      金之罪諭知易刑標準。
（三）扣案經變造為「7168-QQ」、「7166-QD」號牌車牌各1面
      ，屬被告所有，供犯罪所用，依刑法第38條第2項前段規
      定沒收。
據上論斷，依刑事訴訟法第369條第1項前段、第364條、第299條
第1項前段，修正前刑法第284條第1項前段、刑法第11條前段、
第135條第1項、第212條、第216條、第55條、第47條、第41條第
1項前段、第38條第2項，刑法施行法第1條之1第1項、第2 項前
段，判決如主文。
本案經檢察官洪鈺勛提起公訴，檢察官侯名皇到庭執行職務。
中　　華　　民　　國　　109 　年　　3 　　月　　25　　日
                      刑事第二庭審判長法　官  周盈文
　　　　　　　　　　　　　　　　      法　官  錢建榮
　　　　　　　　　　　　　　　        法　官  郭豫珍
以上正本證明與原本無異。
不得上訴。
                                      書記官  高楚安
中　　華　　民　　國　　109 　年　　3 　　月　　25　　日

附錄：本案論罪科刑法條全文 
中華民國刑法第135條
對於公務員依法執行職務時，施強暴脅迫者，處 3 年以下有期
徒刑、拘役或 9 千元以下罰金。
意圖使公務員執行一定之職務或妨害其依法執行一定之職務或使
公務員辭職，而施強暴脅迫者，亦同。
犯前 2 項之罪，因而致公務員於死者，處無期徒刑或 7 年以上
有期徒刑；致重傷者，處 3 年以上 10 年以下有期徒刑。

中華民國刑法第212條
偽造、變造護照、旅券、免許證、特許證及關於品行、能力、服
務或其他相類之證書、介紹書，足以生損害於公眾或他人者，處
1 年以下有期徒刑、拘役或 9 千元以下罰金。

中華民國刑法第216條
（行使偽造變造或登載不實之文書罪）
行使第 210 條至第 215 條之文書者，依偽造、變造文書或登載
不實事項或使登載不實事項之規定處斷。

(修正前)中華民國刑法第284條
（過失傷害罪）
因過失傷害人者，處 6 月以下有期徒刑、拘役或 5 百元以下罰
金，致重傷者，處 1 年以下有期徒刑、拘役或 5 百元以下罰金
。
從事業務之人，因業務上之過失傷害人者，處 1 年以下有期徒
刑、拘役或 1 千元以下罰金，致重傷者，處 3 年以下有期徒刑
、拘役或 2 千元以下罰金。